【裁判字號】    98,訴,1836
【裁判日期】    990624
【裁判案由】    違反槍砲彈藥刀械管制條例
【裁判全文】
臺灣臺南地方法院刑事判決              98年度訴字第1836號
公  訴  人  臺灣臺南地方法院檢察署檢察官
被      告  乙○○
指定辯護人  本院公設辯護人  甲○○
上列被告因違反槍砲彈藥刀械管制條例案件，經檢察官提起公訴
（98年度偵字第13928號），本院判決如下：
    主  文
乙○○犯非法寄藏可發射子彈具殺傷力之槍枝罪，處有期徒刑參
年捌月，併科罰金新臺幣伍萬元，罰金如易服勞役，以新臺幣壹
仟元折算壹日。扣案仿BERETTRA廠M9型半自動手槍製造之改造手
槍貳枝（槍枝管制編號分別為：0000000000、0000000000號）及
子彈參顆，均沒收。
    事  實
一、乙○○明知可發射子彈具有殺傷力之改造手槍、子彈，分屬
    槍砲彈藥刀械管制條例所列管之違禁物，非經中央主管機關
    之許可，不得無故寄藏或持有之。竟仍基於寄藏手槍及子彈
    之犯意，於民國八十七年間某日，在其位於臺南縣學甲鎮○
    ○路三十二巷二十二號住處，受年籍不詳名為「楊順發」之
    成年男子委託，收受具殺傷力之仿BERETTRA廠M9型半自動手
    槍製造之改造手槍二枝（槍枝管制編號分別為：0000000000
    、0000000000號）及子彈八顆，並自斯時起代為藏放於上開
    住處三樓屋頂門縫內。嗣於九十八年九月二十一日凌晨一時
    八分許，乙○○因不知情之友人陳義仁邀集並夥同不知情之
    侯坤宏、孔祥志、謝縈明、洪政軍等人至吳松勇位於臺南縣
    七股鄉樹林村七十之三號住處談判債務問題，乙○○為求防
    身遂攜帶上開手槍及子彈（二枝手槍各裝四顆子彈），並自
    行駕駛車牌號碼7832－LW號自用小客車，其餘陳義仁等人則
    分乘二部車輛前往該地。到達後，雙方因談判未攏而引起衝
    突，乙○○為阻止陳義仁等人遭對方以酒瓶及鏟子繼續毆打
    ，先持一枝手槍對空擊發二顆子彈後，因擊發第三顆子彈時
    卡彈，拉滑套時，槍枝內剩餘之二顆子彈又掉落於地，遂又
    再持另一枝手槍對空擊發一顆子彈，雙方才停止衝突，乙○
    ○等人隨即駕車駛離現場。嗣警方據報後至現場拾獲空彈殼
    三顆及子彈二顆，乙○○則於其犯行尚未被有偵查權限之機
    關或公務員發覺前，於同日晚上八時三十分許，自行攜帶上
    開改造手槍二枝及尚未擊發之子彈三顆（送驗時又試射二顆
    ），至臺南縣警察局佳里分局自承犯罪，進而接受偵查、裁
    判。
二、案經臺南縣警察局佳里分局報告臺灣臺南地方法院檢察署檢
    察官偵查起訴。
    理  由
一、訊據被告乙○○對於上揭犯罪事實，皆已坦承不諱，核與證
    人吳松勇、黃孟賢、黃峻岳、王耿良、陳義仁、洪政軍、孔
    祥志、侯坤宏、謝縈明於警詢中證述稱當天確實有人開槍等
    語相符。並有扣案仿BERETTRA廠M9型半自動手槍製造之改造
    手槍二枝（槍枝管制編號：0000000000、0000000000號）、
    子彈五顆、空彈殼三顆可資為證。又上開扣案手槍及被告乙
    ○○交出之三顆子彈，經送請鑑定，認：手槍二枝均係仿BE
    RETTRA廠M9型半自動手槍製造之槍枝換裝土造金屬槍管而成
    之改造手槍，擊發功能正常，可擊發適用之子彈，且皆具有
    殺傷力；而送鑑定子彈三顆，均係直徑九公釐之制式子彈，
    採樣二顆試射，可擊發，認具殺傷力等情，有卷附內政部警
    政署刑事警察局98年11月18日刑鑑字第0980137199號鑑驗通
    知書可資為憑（見偵一卷第二十三、二十四頁）。而現場扣
    得之子彈二顆及彈殼三顆，經送鑑定，認：彈殼一顆（編號
    一），係已擊發之口徑九公釐制式彈殼；子彈一顆（編號二
    ），係口徑九公釐制式子彈，經檢視，其底火皿具撞擊痕跡
    ；彈殼一顆（編號三），係口徑九公釐制式彈殼，經檢視，
    其不具底火皿；彈殼一顆（編號四），係已擊發之非制式金
    屬彈殼；子彈一顆（編號五），係非制式子彈，由金屬彈殼
    組合直徑九公釐金屬彈頭而成。另編號一、四之彈殼二顆之
    撞針孔特徵紋痕與槍枝管制編號：0000000000之手槍試射彈
    殼、彈頭相吻合，認均係由該槍枝所擊發，而編號三之彈殼
    ，因不具底火皿，無法比對等情，亦有卷附內政部警政署刑
    事警察局98年11月25日刑鑑字第0980137213號鑑驗通知書可
    資為憑（見偵一卷第二十八、二十九頁）、98年12月2日刑
    鑑字第0980163856號函可資參佐（見偵一卷第三十頁）。此
    外，復有現場圖一張及現場照片二十八張在卷可稽，足徵被
    告自白與事實相符，本案事證已明，被告犯行洵堪認定。
二、核被告所為，係犯槍砲彈藥刀械管制條例第八條第四項未經
    許可寄藏可發射子彈具有殺傷力改造手槍罪及同法第十二條
    第四項未經許可寄藏具有殺傷力子彈罪。被告以一寄藏行為
    ，同時觸犯上開二罪名，為想像競合犯，應依刑法第五十五
    條規定，從一重之槍砲彈藥刀械管制條例第八條第四項論斷
    。又依證人即本案承辦員警陳基佑到庭證述：本案會查獲被
    告乙○○，係因槍擊案之被害人吳松勇先指認陳義仁，陳義
    仁於九十八年九月二十一日上午到警局後，先與隊長溝通，
    當時陳義仁跟隊長講槍枝是誰的，但只有講綽號，隊長要陳
    義仁把開槍者及一同至現場之同夥均找出來，陳義仁因而通
    知被告乙○○，被告乙○○即帶同槍枝、子彈，並與其他一
    同前往開槍現場之侯坤宏等人，於同日晚間一起至分局。在
    被告乙○○前往分局前，警方只知道陳義仁犯案，而從路口
    監視器畫面，亦僅知道當天有三輛車至吳松勇家，但不知車
    內有何人，且也尚未前往查訪車牌號碼7832－LW號自用小客
    車車主等語。可知員警雖知有槍擊案發生，但警方由陳義仁
    之供述，亦僅知上開槍枝為某一綽號者所有，尚未掌握確切
    之證據得以合理懷疑被告乙○○涉案，是參諸最高法院七十
    二年度台上字第六四一號判例意旨：「刑法第六十二條所謂
    發覺，固非以有偵查犯罪權之機關或人員確知其人犯罪無誤
    為必要，而於對其發生嫌疑時，即得謂為已發覺；但此項對
    犯人之嫌疑，仍須有確切之根據得為合理之可疑者，始足當
    之，若單純主觀上之懷疑，要不得謂已發生嫌疑」；及最高
    法院七十年度台上字第一三二九號判決意旨：「刑法第六十
    二條所謂未發覺之罪，係以凡不知犯罪之事實或雖知有犯罪
    事實而不知犯罪之人為何人皆屬之」，被告乙○○於九十八
    年九月二十一日晚間主動向員警自承犯案，並報繳其持有之
    全部槍砲之行為，應認與自首要件相符，應依槍砲彈藥刀械
    管制條例第十八條第一項前段減輕其刑。爰審酌被告一次受
    託寄藏而持有二把手槍及八顆子彈，且時間長達十餘年，甚
    至持以開槍警告，對社會治案已造成相當大危害，惟被告犯
    後尚知坦認犯行，態度良好等一切情狀，量處如主文所示之
    刑，並就罰金刑部分諭知易服勞役之折算標準。扣案具殺傷
    力仿BERETTRA廠M9型半自動手槍改造手槍二枝（槍枝管制編
    號分別為：0000000000、0000000000號），具殺傷力子彈三
    顆，均應依刑法第三十八條第一項第一款宣告沒收，其餘子
    彈五顆，或為被告擊發，或為送驗時經試射完畢，均已不具
    殺傷力，爰不為沒收之諭知，附此敘明。
據上論斷，應依刑事訴訟法第二百九十九條第一項前段，槍砲彈
藥刀械管制條例第八條第四項、第十二條第四項、第十八條第一
項前段，刑法第十一條前段、第五十五條、第四十二條第三項、
第三十八條第一項第一款，判決如主文。
本案經檢察官丙○○到庭執行職務
中    華    民    國    99    年    6     月    24    日
          刑事第五庭    審判長法  官  張瑛宗
                              法  官  鍾邦久
                              法  官  包梅真
以上正本證明與原本無異。
如不服本判決應於收受本判決後10日內向本院提出上訴書狀，並
應敘述具體理由。其未敘述上訴理由者，應於上訴期間屆滿後20
日內向本院補提理由書狀（均須按他造當事人之人數附繕本）「
切勿逕送上級法院」。
                              書記官  李淑秋
中    華    民    國    99    年    6     月    24    日
附錄本案論罪科刑法條全文
槍砲彈藥刀械管制條例第8條：
未經許可，製造、販賣或運輸鋼筆槍、瓦斯槍、麻醉槍、獵槍、
空氣槍或第4條第1項第1款所定其他可發射金屬或子彈具有殺傷
力之各式槍砲者，處無期徒刑或5年以上有期徒刑，併科新臺幣1
千萬元以下罰金。
未經許可，轉讓、出租或出借前項所列槍枝者，處5年以上有期
徒刑，併科新臺幣1千萬元以下罰金。
意圖供自己或他人犯罪之用，而犯前二項之罪者，處無期徒刑或
7年以上有期徒刑，併科新臺幣1千萬元以下罰金。
未經許可，持有、寄藏或意圖販賣而陳列第1項所列槍枝者，處3
年以上10年以下有期徒刑，併科新臺幣700萬元以下罰金。
第 1 項至第 3 項之未遂犯罰之。
槍砲彈藥刀械管制條例第12條：
未經許可，製造、販賣或運輸子彈者，處1年以上7年以下有期徒
刑，併科新台幣500萬元以下罰金。
未經許可，轉讓、出租或出借子彈者，處6月以上5年以下有期徒
刑，併科新台幣300萬元以下罰金。
意圖供自己或他人犯罪之用，而犯前二項之罪者，處3年以上10
年以下有期徒刑，併科新台幣700萬元以下罰金。
未經許可，持有、寄藏或意圖販賣而陳列子彈者，處5年以下有
期徒刑，併科新台幣300萬元以下罰金。
第 1 項至第 3 項之未遂犯罰之。

司法院資訊處製作；財團法人民間司法改革基金會備份。
